【裁判字號】    99,交抗,1376
【裁判日期】    990602
【裁判案由】    違反道路交通管理處罰條例
【裁判全文】
臺灣高等法院交通事件裁定            99年度交抗字第1376號
抗  告  人
即 異 議人
即受處分人  俊江企業有限公司
代  表  人  乙○○
代  理  人  甲○○
上列抗告人因違反道路交通管理處罰條例案件，不服臺灣板橋地
方法院，中華民國99年4月30日所為裁定（99年度交聲字第389號
），提起抗告，本院裁定如下：
    主  文
抗告駁回。
    理  由
一、本件抗告意旨略以：有關安全帶的繫法，在肩上就比較安全
    ，繫於腋下就不安全，就必需受到處分罰款，兩者之間有何
    能證明何者為絕對安全？在此之前，我提出聲明異議，要達
    到不受處罰的機率很低，但對不合理的事務，百姓有權來表
    達本身看法，今後對人們這種不平、不合理的規定，只有透
    過民意機關來為小者姓發聲云云。
二、按汽車行駛於道路上，其駕駛人或前座乘客未繫安全帶者，
    處駕駛人新臺幣（下同）1，500元罰鍰；其實施及宣導辦法
    ，由交通部定之，道路交通管理處罰條例第31條第1項定有
    明文。該規定係為保障駕駛人及前座乘客之生命、身體安全
    ，避免身體因強大之外力碰撞，造成重大傷亡；倘未依安全
    帶之規定方式扣繫完善，即無法達到保障駕駛人及前座乘客
    生命、身體之立法目的，而失去扣繫安全帶之意義，故由立
    法目的以觀，上開條文中所稱之「未繫安全帶」，自應包括
    未依規定方式扣繫安全帶，此由同條例第7條之2第2項第10
    款明文規定「汽車駕駛人或乘客未依規定繫安全帶」此種違
    規態樣，得以科學儀器取得證據資料證明其行為違規並得逕
    行舉發，即可得知。又逕行舉發，係以汽車所有人為被通知
    人製單舉發，同條例第7條之2第4項定有明文。
三、經查：
（一）本件原處分認抗告人即異議人即受處分人俊江企業有限公
      司所有之車號GI－0150號自用小客貨車，於民國98年9月
      29日上午9時17分許，行經臺64線西向東19公里處時，因
      其駕駛人有未依規定方式繫安全帶之違規行為，經以照相
      設備拍照採證後，由臺北縣政府警察局交通大隊執勤員警
      依據採證照片掣單逕行舉發，嗣抗告人於98年11月16日委
      由甲○○到案申請分期繳納罰鍰，原處分機關乃依道路交
      通管理處罰條例第31條第1項及違反道路交通管理事件統
      一裁罰基準表規定，裁處罰鍰1，500元。抗告人不服前開
      處分，向原審法院即臺灣板橋地方法院聲明異議，經原審
      法院以異議無理由，而為駁回之裁定，以上各情，有臺北
      縣政府警察局98年10月15日北縣警交大字第ＣＧ0000000
      號舉發違反道路交通管理事件通知單、違反道路交通管理
      事件裁決書等影本各1件、採證照片2幀、原審法院裁定書
      等附卷可憑。
（二）按本件抗告人所有之前揭自用小客貨車，於上開時、地，
      其駕駛人將肩部安全帶移置於腋下之事實，為抗告人在原
      審所是承，並有臺北縣政府警察局98年10月15日北縣警交
      大字第ＣＧ0000000號舉發違反道路交通管理事件通知單
      影本1件、採證照片2幀附卷可憑，足認抗告人所有之前開
      車輛行駛於道路上，其駕駛人僅將肩部安全帶扣繫於肩膀
      下方之腋下，並未置於手臂上端以上，而有未依規定扣繫
      安全帶之違規事實甚明。
（三）按道路交通管理處罰條例第31條第1項後段授權交通部訂
      定之汽車駕駛人及前座乘客繫安全帶實施及宣導辦法第3
      條明定：「汽車行駛於道路上，其汽車駕駛人及前座乘客
      ，應依下列規定使用安全帶：一、安全帶及相關配件必須
      齊全，並無毀損、鬆脫或變更之情事。二、每條安全帶僅
      供一人使用。三、安全帶之帶扣應確實緊扣，安全帶無扭
      曲或反轉，鬆緊度保持適宜；腰部安全帶置於腰部以下，
      肩部安全帶固定位置應依個人調整，避免安全帶纏繞經過
      頸部，且應置手臂上端以上。汽車駕駛人經醫療機構證明
      無法繫安全帶者，得不適用前項之規定。」，該規定係為
      保障駕駛人及前座乘客之生命、身體安全，避免身體因強
      大之外力碰撞，造成重大傷亡，倘未依安全帶之設計規定
      方式扣繫完善，即無法達到保障駕駛人及前座乘客生命、
      身體之立法目的，除駕駛人經醫療機構證明無法繫安全帶
      外，尚不得恣意違背上開規定將肩部安全帶扣繫於腋下，
      否則將使安全帶無法發揮其預期之作用，與無使用安全帶
      無異。上開辦法經法律授權由行政機關制定，並未逾越母
      法之授權，且配合道路交通管理處罰條例第31條第1項之
      處罰規定，一般受規範之參與交通者顯得預見其何種作為
      或不作為構成義務之違反及所應受之懲戒為何，與法律保
      留及法律明確性原則無違（參照司法院大法官釋字第443
      、432號解釋），故該辦法依法自發布日起即有拘束人民
      之效力。況抗告人前曾因其駕駛人將安全帶扣繫於腋下，
      而有未依規定方式繫安全帶之違規行為經舉發裁決確定在
      案，此有本院96年度交抗字第146號交通事件裁定電腦列
      印本一份在卷足參，就安全帶應依上開規定之方式扣繫，
      應為其所明知。本件抗告人所有自小客車之駕駛人既有上
      開違規行為，自應予依規定處罰。是抗告意旨所稱：有關
      安全帶的繫法，在肩上就比較安全，繫於腋下就不安全，
      就必需受到處分罰款，兩者之間有何能證明何者為絕對安
      全云云，顯然無稽，要難採為對抗告人有利之論據。
四、綜上所述，抗告人所有之前揭自用小客貨車於上開時、地行
    駛於道路上，其駕駛人未繫安全帶之違規事證已甚明確，堪
    予認定；從而，原處分機關據以援引前揭規定，裁處抗告人
    罰鍰1，500元，於法並無違誤；原審以抗告人之聲明異議為
    無理由，而以裁定駁回，亦無不合。本件抗告人之抗告意旨
    ，指摘原裁定不當，為無理由，應予駁回。
五、據上論結，應依道路交通案件處理辦法第26條，刑事訴訟法
    第412條，裁定如主文。
中    華    民    國    99    年    6     月    2     日
                  刑事第十六庭審判長法  官  陳晴教
                                    法  官  王詠寰
                                    法  官  許增男
以上正本證明與原本無異。
不得再抗告。
                                    書記官  廖麗蓮
中    華    民    國    99    年    6     月    3     日

司法院資訊處製作；財團法人民間司法改革基金會備份。
